【裁判字號】    97,抗,1
【裁判日期】    970530
【裁判案由】    訴訟救助
【裁判全文】
臺灣基隆地方法院民事裁定                 97年度抗字第1號
抗  告  人  乙○○
上列抗告人與相對人甲○○間請求損害賠償事件，抗告人對於中
華民國96年９月12日本院96年度基救字第１號駁回其聲請訴訟救
助之裁定提起抗告，本院第二審合議庭裁定如下：
    主  文
抗告駁回。
抗告費用新臺幣壹仟元由抗告人負擔。
    理  由
一、本件抗告人於原審聲請意旨略以：相對人甲○○因不滿抗告
    人服務之巴拿馬商創信益股份有限公司臺灣分公司未代抗告
    人向渠給付贍養費，竟以電話攻擊抗告人，造成該公司不勝
    其擾，命抗告人返臺處理相對人甲○○電話，抗告人盡力中
    ，相對人甲○○於88年５月10日趨車南下，欲找抗告人理論
    時，抗告人已在海上籌措相對人之贍養費，相對人猶以「小
    白臉」羞辱抗告人，致抗告人深受其害及痛苦，乃起訴請求
    相對人賠償渠新臺幣1000元（本院96年度基小字第2682號）
    ；而抗告人因長年在監，生活窘困，缺乏經濟信用，已無資
    力支付本件訴訟費用，為此聲請准予訴訟救助等語。
二、原審以：抗告人僅汎言上開起訴請求所主張之原因事實，而
    聲請訴訟救助，未據提出證據，以釋明其請求非顯無勝訴之
    望，況依其上開陳述之原因事實，本難遽認相對人對抗告人
    有何侵權行為或其他之損害賠償事由，而應賠償抗告人新臺
    幣1000元，則參諸前揭說明，其訴訟救助之聲請即屬無從准
    許，而駁回抗告人訴訟救助之聲請。
三、抗告意旨略以：渠執有臺灣高等法院95年度聲字第0343號裁
    定以為釋明；又渠起訴事實，有臺灣基隆地方法院檢察署88
    年度偵字第4587號起訴書在案可稽；原審臆測渠顯無勝訴之
    望，而駁回渠訴訟救助之聲請，顯非合法等語。並提出自行
    以600.字稿紙書寫之「臺灣高等法院95年度聲字第0343號民
    事裁定」１件為證。
四、按「當事人無資力支出訴訟費用者，法院應依聲請，以裁定
    准予訴訟救助。但顯無勝訴之望者，不在此限。」民事訴訟
    法第0107條定有明文。是聲請訴訟救助，須以當事人無資力
    支出訴訟費用且其訴訟非顯無勝訴之望為要件。苟當事人非
    無資力支出訴訟費用，或其訴訟顯無勝訴之望，法院自不得
    准以訴訟救助。所謂「無資力」，係指窘於生活，且缺乏經
    濟上之信用者而言（參見最高法院18年抗字第0260號及43年
    臺抗字第0152號判例要旨）。又「聲請訴訟救助，依民事訴
    訟法第一百零九條第二項、第二百八十四條之規定，應提出
    能即時調查之證據，以釋明聲請救助之事由，故法院調查聲
    請人是否無資力支出訴訟費用，專就聲請人提出之證據為之
    ，如聲請人並未提出證據，或依其提出之證據，未能信其無
    資力支出訴訟費用之主張為真實，即應將其聲請駁回，並無
    派員調查之必要。」（參見最高法院26年滬抗字第34號判例
    要旨）。
五、查本件抗告人始終僅汎言：渠起訴事實，有臺灣基隆地方法
    院檢察署88年度偵字第4587號起訴書在案可稽；於抗告後，
    雖陳稱：渠執有臺灣高等法院95年度聲字第0343號裁定以為
    釋明云云；惟均未提出任何之證據以釋明之（抗告人提出之
    「臺灣高等法院95年度聲字第0343號民事裁定」，乃渠自行
    以600.字稿紙書寫者，不能認為證據），渠聲請訴訟救助，
    顯不合法，無從准許；原審因而駁回其訴訟救助之聲請，並
    無不當；抗告意旨指摘原審臆測渠顯無勝訴之望，而駁回渠
    訴訟救助之聲請，顯非合法云云，自無理由，應予駁回。
六、據上結論，本件抗告為無理由，依民事訴訟法第0436條之32
    第１項、第３項、第0436條之19、第0495條之１第１項、第
    449條第１項、第78條，裁定如主文。
中    華    民    國    97    年    5     月    30    日
                  民事庭審判長法  官  李媛媛
                              法  官  姚貴美
                              法  官  林金發
一、以上正本係照原本作成。
二、本裁定除以適用法規顯有錯誤為理由，並經本院許可外，不
    得再抗告。
三、如提起再抗告，應於本裁定送達後10日內向本院提出再抗告
    狀，並繳納再抗告裁判費新臺幣1,000.元，抗告於最高法院
    。
中    華    民    國    97    年    5     月    30    日
                          法院書記官  陳錦進


司法院資訊處製作；財團法人民間司法改革基金會備份。
